臺灣高等法院交通事件裁定　　　　　　 94年度交抗字第577號
抗　告　人　甲○○
即受處分人
上列抗告人因違反道路交通管理處罰條例案件，不服臺灣臺北地
方法院，中華民國94年7月11日所為裁定（94年度交聲字第564號
），提起抗告，本院裁定如下：
    主  文
抗告駁回。
    理  由
一、本件原處分機關即臺北市交通事件裁決所以抗告人即受處分
    人甲○○騎乘車牌號碼BPP－036號重型機車，於民國（下同
    ）94年1月18日晚間11時20分許，自台北市○○路○段由南向
    北方向行駛，於行經有行車管制號誌之中華路2段、寧波西
    街交岔路口時，明知其面對遵行方向之號誌係禁止車輛通行
    ，不得超越停止線或進入路口之圓形紅燈行車管制號誌，竟
    不遵守該行車管制號誌之指示，逕自騎車闖紅燈超越停止線
    ，進入前述交岔路口後，左轉往寧波西街行駛，適為駕駛巡
    邏車輛與異議人所乘車輛同向，在該處停等紅燈之台北市政
    府警察局中正第二分局泉州街派出所員警黃昭潔發覺攔停，
    以違反道路交通管理處罰條例第53條規定掣單舉發，而抗告
    人拒絕簽收，警員遂在舉發通知單內載明「當事人拒絕簽收
    紅單，不承認違規行為」字樣後，依違反道路交通管理事件
    統一裁罰基準及處理細則第11條第1項第1款規定，視為抗告
    人已經收受該舉發通知單。嗣因抗告人未於應到案日期前向
    原處分機關提出申訴，原處分機關請舉發單位調查結果，仍
    認抗告人有前揭違規行為，原處分機關遂於94年5月13日逕
    行依道路交通管理處罰條例第53條、第63條第1項第3款及違
    反道路交通管理事件統一罰標準表規定，裁處抗告人新臺幣
    （下同）四千五百元罰鍰，並記違規點數三點。
二、經查：
(一)、按道路交通安全規則所用名詞「汽車」，指在道路上不依軌
    道或電力架線而以原動機行駛之車輛（包括機器腳踏車）；
    前項第1款所指之汽車，如本規則同一條文或相關條文就機
    器腳踏車另有規定者，係指除機器腳踏車以外四輪以上之車
    輛；汽車行駛至交岔路口，應遵守燈光號誌或交通警察之指
    示，道路交通安全規則第2條第1項第1款、第2項、第102條
    第1項第1款前段分別定有明文。又行車管制號誌「圓形紅燈
    」顯示之意義，為車輛面對圓形紅燈表示禁止通行，不得超
    越停止線或進入路口，道路交通標誌標線號誌設置規則第
    206條第5款第1目規定甚明。
(二)、次按汽車駕駛人，行經有燈光號誌管制之交岔路口闖紅燈者
    ，處新臺幣（下同）一千八百元以上五千四百元以下罰鍰，
    並記違規點數三點，道路交通管理處罰條例第53條、第63條
    第1項第3款亦有明定。末按行為人有違反道路交通管理處罰
    條例之情形者，應填製舉發違反道路交通管理事件通知單（
    下稱：舉發通知單），當場舉發者，應將該通知單填記後交
    付該行為人簽名或蓋章收受之，拒絕簽章者，並記明其事由
    ，視為已收受，違反道路交通管理事件統一裁罰基準及處理
    細則第11條第1項第1款亦定有明文。
(三)、本件原處分機關即臺北市交通事件裁決所以抗告人即受處分
    人甲○○騎乘車牌號碼BPP－036號重型機車，於94年1月18
    日晚間11時20分許，自台北市○○路○段由南向北方向行駛
    ，於行經有行車管制號誌之中華路2段、寧波西街交岔路口
    時，明知其面對遵行方向之號誌係禁止車輛通行，不得超越
    停止線或進入路口之圓形紅燈行車管制號誌，竟不遵守該行
    車管制號誌之指示，逕自騎車闖紅燈超越停止線，進入前述
    交岔路口後，左轉往寧波西街行駛，適為駕駛巡邏車輛與異
    議人所乘車輛同向，在該處停等紅燈之台北市政府警察局中
    正第二分局泉州街派出所員警黃昭潔發覺攔停，以違反道路
    交通管理處罰條例第53條規定掣單舉發，而抗告人拒絕簽收
    ，警員遂在舉發通知單內載明「當事人拒絕簽收紅單，不承
    認違規行為」字樣後，依違反道路交通管理事件統一裁罰基
    準及處理細則第11條第1項第1款規定，視為抗告人已經收受
    該舉發通知單。嗣因抗告人未於應到案日期前向原處分機關
    提出申訴，原處分機關請舉發單位調查結果，仍認抗告人有
    前揭違規行為，原處分機關遂於94年5月13日逕行依道路交
    通管理處罰條例第53條、第63條第1項第3款及違反道路交通
    管理事件統一裁罰標準表規定，裁處抗告人四千五百元罰鍰
    ，並記違規點數三點。
(四)、抗告人聲明異議雖略以：「當日異議人並無喝酒超速或闖紅
    燈之違規情事，純屬誤判，且異議人並未收到紅單或違規證
    據（照片、錄音），為此聲明異議，請求撤銷原處分」等語
    。然查，當日舉發之臺北市政府警察局中正第二分局泉州街
  　派出所員警黃昭潔於原審證稱：「當天在臺北市○○路寧波
    西街跟民防人員劉用光一起執行勤務，當時跟異議人一樣都
    在等紅燈，異議人是南往北方向紅燈時，由中華路左轉寧波
    西街，伊看到異議人違規後才從後面追上去，把異議人攔下
    來，因為異議人不配合出示證件、態度惡劣，本件有爭議，
    回派出所後有寫工作紀錄簿」等語（原審94年7月1日訊問筆
    錄），並繪有與所述相符之現場圖及臺北市政府警察局中正
    第二分局員警工作紀錄簿在卷可稽。證人黃昭潔身為執法人
    員，與抗告人既素不相識，且無任何宿怨仇隙，衡情證人應
    無在執行交通勤務中，刻意攔停素不相識毫無冤仇之抗告人
    ，且甘冒偽證之罪責，於法院調查具結為虛偽陳述，以羅織
    誣陷抗告人之可能或必要，顯見其證言應堪採信。從而，本
    件抗告人既未能提出證據以資證明其確無違規行為，僅稱當
    時並無違規情事云云，尚難認其辯解為可採。
(五)、至於抗告人於原審雖稱本件舉發並無相片可資證明部分云云
    。惟查，按汽車駕駛人之行為有下列情形之一，當場不能或
　　不宜攔截掣單舉發者，得對汽車所有人逕行舉發處罰：(一)、
  　闖紅燈或平交道；(六)、其他違規行為經以科學儀器取得證據
    資料者；前項逕行舉發，應記明車輛牌照號碼、車型等可資
    辦明之資料，查明汽車所有人姓名或名稱、住址後掣單舉發
    處罰之，道路交通管理處罰條例第7條之2定有明文。本件原
    舉發機關倘以科學儀器取得違規證據資料，足資認定其違規
    事實者，固得逕行舉發，惟未以科學儀器取得違規證據資料
    ，在違規事實為闖紅燈者，員警仍非不得逕行舉發。且交通
    警察掣單舉發違反道路交通管理處罰條例所列之違規事實，
　　本質上為行政處分，係公務員基於職務上之權力，依法就特
  　定之具體事件所為之具公法上效果之單方面行政行為，基於
    公務員為公法上行為具有公信力之原則，該行政行為當可被
    推定為真正，其據以依法處分之事實認定亦為正確無誤，從
    而抗告人既未能提出證據以資證明其確無違規行為，僅空言
    辯解尚難遽予採信。況本件員警係當場攔停舉發，前均述及
    ，員警之舉發於法並無不合。本件抗告人於前揭時地之違規
    行為，經員警攔停掣單後，拒絕於舉發通知單簽名及收受舉
　　發通知單，員警遂當場告知到案處所及到案日期等節，有員
  　警當天之工作紀錄簿影本一紙及臺北市政府警察局中正第二
    分局94年6月1日北市警中正二分交字第09431172000號函附
    卷可稽，依據前揭違反道路交通事件統一裁罰基準及處理細
    則第11條第1項第1款規定，應視為抗告人已收受該舉發通知
    單。綜上，本件事證明確，抗告人行經有燈光號誌管制之交
　　岔路口闖紅燈之違規行為堪予認定，是抗告人於原審所辯，
  　顯係事後卸責而無可採。
(六)、原審以抗告人確有在前揭時地騎乘其車牌號碼BPP－036號重
    型機車闖紅燈之違規行為，且未依期限自行到案，則原處分
    機關依前揭道路交通管理處罰條例第53條、第63條第1項第3
    款之規定，裁處抗告人四千五百元罰鍰，並記違規點數三點
    ，尚無違誤，認為抗告人所執前詞指摘原處分不當，為無理
    由，應將其異議駁回，經核原審裁定於法並無不合，抗告人
    未具任何理由，提起抗告，其抗告為無理由，應予以駁回。
三、據上論結，應依道路交通案件處理辦法第26條，刑事訴訟法
    第412條，裁定如主文。
中　　華　　民　　國　　94　　年　　9 　　月　　21　　日
                  交通法庭審判長法　官  鄭文肅
　　　　　　　　　　　　　　　　法  官  林瑞斌
　　　　　　　　　　　　　　　　法  官  施俊堯
以上正本證明與原本無異。
不得再抗告。
                                書記官  陳彥蕖
中　　華　　民　　國　　94　　年　　9 　　月　　21　　日
